臺灣高等法院臺中分院刑事裁定　　　　100年度交抗字第688號
抗　告　人
即受處分人　蔡宜均
上列抗告人因違反道路交通管理處罰條例聲明異議案件，不服臺
灣臺中地方法院中華民國１００年７月１１日裁定（１００年度
交聲字第１７６９、１７７０、１７７１、１７７２號），提起
抗告，本院裁定如下：
    主  文
抗告駁回。
    理  由
一、本件經本院審核結果，認原裁定法院駁回異議之理由並無不
    當，應予維持，並引為附件。
二、本件抗告人即受處分人蔡宜均（以下簡稱為抗告人）之抗告
    意旨，略稱：伊第一次買車子，車子放在彰化娘家，有人要
    去開，伊也不知道，該車是舊車，原使用者是伊跟伊之父親
    ，而伊之父親在伊結婚之後就已過世，所以車子一直放著沒
    有使用，此後伊收到的是地方法院之欠稅通知，案由是使用
    牌照稅法，伊並沒有收到裁決書，伊亦不知道伊之同居人有
    收到強制汽車保險裁決書一事，伊一直以來所收到的及打電
    話去問的，都是有關欠稅的事，法院所執行（或強制執行）
    的，亦一直都是稅，沒有人曾經告知或通知伊有違反道路交
    通管理處罰條例，等到民國（下同）１００年４月１５日伊
    到監理所補繳稅額要辦牌照註銷，才知道另有道路違規紅單
    之事，原裁定認為異議時間已過，聲明異議無效，伊實在不
    服，爰依法提起抗告等語。
三、惟查：
（一）汽車使用牌照稅之課徵與欠稅處罰，與汽車所有人違反道
      路交通管理處罰條例事件之裁罰，係屬不同之事。抗告意
      旨所稱之欠稅通知及法院強制執行部分，係汽車使用牌照
      稅之稽徵與欠稅執行之問題；此部分與本件抗告人為汽車
      所有人而違反道路交通管理處罰條例，致被交通監理機關
      裁罰之事件無關。抗告意旨就此部分之陳述，應是不諳法
      律所生之誤解，合先敘明。
（二）又按受處分人不服道路交通管理處罰條例第８條所定主管
      機關所為之處罰，得於接到裁決書之翌日起２０日內，向
      管轄地方法院聲明異議；而依道路交通管理處罰條例第８
      ７條規定向法院聲明異議之期間，自裁決送達之翌日起算
      ，並得依法扣除在途期間及聲請回復原狀。聲明異議，應
      以司法狀紙，敘述異議之理由，提出於原處分機關為之；
      又交通法庭認聲明異議不合法律上之程式或其異議權已經
      喪失者，應以裁定駁回之，但其不合法律上之程式可補正
      者，應先定期命為補正，逾期不補正者，即予駁回，道路
      交通管理處罰條例第８７條第１項、道路交通事件處理辦
      法第１１條、第１２條前段、第１７條分別定有明文。次
      按處理違反道路交通管理事件，有關文書送達之程序，依
      行政程序法之規定，違反道路交通管理事件統一裁罰標準
      及處理細則第５條定有明文。而送達，於應受送達人之住
      居所、事務所或營業所為之，但在行政機關辦公處所或他
      處會晤應受送達人時，得於會晤處所為之；於應送達處所
      不獲會晤應受送達人時，得將文書付與有辨別事理能力之
      同居人、受雇人或應送達處所之接收郵件人員，行政程序
      法第７２條第１項、第７３條第１項分別定有明文。又受
      公寓大廈管理委員會僱用之管理員，其所服勞務包括為公
      寓大廈住戶接收文件，性質上應屬全體住戶之受雇人。郵
      政機關之郵務士送達文書於住所、居所、事務所或營業所
      ，不獲會晤應受送達人，而將文書付與公寓大廈管理員者
      ，為合法送達，至該管理員何時將文書轉交應受送達人，
      對已生之送達效力不受影響（最高法院９７年度台抗字第
      ６２４號裁定可資參照）。茲查，本件抗告人自８４年１
      月１９日起即設籍於「臺中縣太平市（改制後為臺中市太
      平區○○○○街１巷１５號」，迄今無變遷紀錄，且該址
      亦經其於異議狀及抗告狀內自書為其住所無誤。而原裁定
      附表編號１至３所示之裁決書，業於如原裁定附表所示送
      達日期由抗告人之受雇人即上址之公寓大廈管理員（該公
      寓大廈名稱為東方大鎮）收受，此部分事實亦有抗告人之
      全戶戶籍資料（完整姓名）查詢結果１份及交通部公路總
      局臺中區監理所送達證書３份附卷足參，揆諸前揭規定及
      說明，堪認上開裁決書業已符合行政程序法第７３條第１
      項規定，為合法送達，並自各如原裁定附表所示送達之日
      起發生送達之效力。是抗告人倘要對原處分機關上開裁決
      書不服，自應於收受該裁決書之翌日起２０日內提出異議
      。而抗告人係遲至１００年４月１５日始向原處分機關提
      出異議，此情有蓋交通部公路總局臺中區監理所總收文章
      之聲明異議狀附卷可證，其提出異議顯逾前開法定期間，
      並屬無可補正，原裁定法院駁回此部分之異議，依法並無
      不合。抗告人仍以其本人並未收到上開裁決書云云，提起
      此部分之抗告，此部分之抗告顯無理由，依法應予駁回。
（三）次按原裁定附表編號４所示之裁決書，確係由抗告人之同
      居人（夫）於９８年１０月２３日收受，此情亦有大肚郵
      局之掛號郵件收件回執在卷可據。上開送達依法亦對抗告
      人生同日送達之效力。抗告人以：伊不知道伊之同居人有
      收到上開裁決書云云，主張上開送達對其不生效力，此部
      分抗告意旨亦非可採。而就原裁定附表編號４所示之裁決
      部分，抗告人如有不服，何以應依訴願法第１條之規定提
      起訴願，而非依據道路交通管理處罰條例之規定，向原裁
      定法院聲明異議，原裁定亦已詳論此部分之理由。抗告意
      旨就此部分，經核亦未指謫原裁定之上開理由有何不當，
      其就此部分之抗告亦無理由，依法亦應予以駁回。
四、據上論斷，應依道路交通事件處理辦法第２５條，刑事訴訟
    法第４１２條，裁定如主文。
中    華    民    國   100    年    8     月    31    日
            刑事第三庭   審判長法  官   王  增  瑜
                               法  官   曾  佩  琦
                               法  官   廖  柏  基
以上正本證明與原本無異。
不得再抗告。
                               書記官   陳  妙  瑋
中    華    民    國   100    年    8     月    31    日